---
title: "Manipulation de données avec {dplyr}"
author: "francois.guilhaumon@ird.fr"
date: "04/11/2020"
output:
  html_document:
    keep_md: yes
---

```{r setup, include=FALSE}
knitr::opts_chunk$set(echo = TRUE)
```

```{r, include=FALSE}
source(here::here("R/data_wildfinder.R"),local = knitr::knit_global())
```

# Introduction

Dans cet exercice nous allons utiliser le package `dplyr` pour nous instruire sur la biogéographie des ours.

# Données

On utilise la base [**WWF Wildfinder**](https://www.worldwildlife.org/pages/wildfinder-database)

La base de données WildFinder du WWF contient des données de présence/absence pour les amphibiens, reptiles, oiseaux et mammifères terrestres du monde entier au niveau des écorégions terrestres. Seul le sous-ensemble des mammifères est disponible dans ce dépôt avec 4936 espèces. Les données, préalablement nettoyées, sont structurées de la manière suivante dans le dossier `data/wwf-wildfinder/` :

  - `wildfinder-mammals_list.csv` : liste taxonomique des 4936 espèces de mammifères du monde entier
  - `wildfinder-ecoregions_list.csv` : liste des 798 écorégions terrestres définies par le WWF
  - `wildfinder-ecoregions_species.csv` : correspondances entre les espèces et les écorégions

## Analyses

### Exploration des données

- Histogramme de la distribution du nombre d'espèces de mammifères par écorégion.

```{r explo_histo}
#read wildfinder-ecoregions_species.csv
sp_eco <- datatoolboxexos::data_ecoregions_mammals()
#cannot do that because could not do the doc and so the package
#so I used directly source
sp_eco <- data_ecoregions_mammals()

#tabulate the ecoregions
mam_per_eco <- table(sp_eco$ecoregion_id)
#histogram
hist(mam_per_eco,
     main = "Number of mammal species per ecoregion",
     breaks = 50
)
```

Exo suite au cours sur tidyverse:
```{r}
sp_eco <- datatoolboxexos::data_ecoregions_mammals()
eco <- datatoolboxexos::data_ecoregion()
sp <- datatoolboxexos::data_mammals()

#dans cb de biome, royaume et ecoregion differents on retrouve les 7 esp d'ursidés
ursus <- sp %>%
  filter(family   == "Ursidae") %>%        # Sélection des Ursidés
  filter(sci_name != "Ursus malayanus") %>%    # Suppression du synonyme
  select(species_id, sci_name, common)          # Sélection de colonnes
#joindre 3 tables avec dplyr
library(tidyverse)
## Première jointure
ursus_eco <- ursus %>%
  left_join(sp_eco)
## Seconde jointure
ursus_eco <- ursus_eco %>%
  left_join(eco, by = "ecoregion_id")

## Nombre de royaumes où chaque espèce est retrouvée
realm_ursus <- ursus_eco %>%
  group_by(sci_name) %>%
  summarise(n_realms     = n_distinct(realm))

## Nombre de biomes où chaque espèce est retrouvée
biome_ursus <- ursus_eco %>%
  group_by(sci_name) %>%
  summarise(n_biomes     = n_distinct(biome))

## Nombre d'écorégions où chaque espèce est retrouvée
eco_ursus <- ursus_eco %>%
  group_by(sci_name) %>%
  summarise(n_ecoregions = n_distinct(ecoregion))

## Combinons toutes les informations
realm_ursus %>%
  left_join(biome_ursus, by = "sci_name") %>%
  left_join(eco_ursus, by = "sci_name") %>%
  left_join(ursus, by = "sci_name") %>%
  select(sci_name, common, n_realms, n_biomes, n_ecoregions) %>%
  arrange(desc(n_ecoregions))
```


